最高法院刑事判決　　　　　　　　　　111年度台上字第110號
上　訴　人　林士惟


上列上訴人因違反毒品危害防制條例案件，不服臺灣高等法院中
華民國110年8月31日第二審判決（110 年度上訴字第1589號，起
訴案號：臺灣臺北地方檢察署109 年度偵字第15803、15811號）
，提起上訴，本院判決如下：
    主  文
上訴駁回。
    理  由
按刑事訴訟法第377 條規定，上訴於第三審法院，非以判決違
  背法令為理由，不得為之。是提起第三審上訴，應以原判決違
  背法令為理由，係屬法定要件。如果上訴理由書狀並未依據卷
  內訴訟資料，具體指摘原判決不適用何種法則或如何適用不當
  ，或所指摘原判決違法情事，顯與法律規定得為第三審上訴理
  由之違法情形，不相適合時，均應認其上訴為違背法律上之程
  式，予以駁回。至原判決有無違法，與上訴是否以違法為理由
  ，係屬二事。
本件原審審理結果，認為上訴人林士惟有如原判決事實欄（下
  稱事實欄）㈠所載之販賣第三級毒品愷他命，及事實欄㈡
  所示之意圖販賣而持有第三級毒品愷他命各犯行明確。因而撤
  銷第一審關於事實欄㈡部分之科刑判決，改判論處上訴人意
  圖販賣而持有第三級毒品罪刑，並為相關沒收之宣告；另維持
  第一審關於事實欄㈠，論上訴人以民國109年1月15日修正公
  布，同年7月15日施行前毒品危害防制條例第4條第3 項之販賣
  第三級毒品罪刑，並為相關沒收、沒收追徵之判決，駁回上訴
  人此部分在第二審之上訴。已詳敘其認定犯罪事實所憑之證據
  及理由。
上訴意旨略以：本案上訴人僅販賣毒品1 次，價金亦僅新臺幣
  1,000 元，與大量販毒賺取鉅額利潤者有別，且始終坦承犯行
  ，復不顧自身及家人安危，供出毒品上游，協助警方瓦解販毒
  集團，成功阻止大量毒品流入市面，對社會之貢獻遠大於所造
  成之損害，自有堪予憫恕之情狀。又上訴人有正當工作，並非
  懶惰成習、遊手好閒之人，僅因涉世未深、心性未定，遭損友
  勸誘，始誤為本案犯行。案發後，除積極配合警方辦案，亦深
  切反省，遠離原來之朋友圈，並將進入大學繼續學業，生活已
  漸入正軌，經此教訓絕無再犯之虞。另短期自由刑，入監難收
  懲戒教化之效，且易沾染惡習，出獄後亦有社會復歸及再社會
  化之困難。乃原審未審酌上情，未依刑法第59條規定酌量減刑
  ，亦未諭知緩刑，且未說明何以僅因上訴人曾為販毒集團成員
  ，即無法透過更換環境改過自新之理由，自有判決不適用法則
  ，及理由不備之違法云云。
惟查：
㈠刑法第59條之酌量減輕其刑，必於犯罪之情狀，在客觀上足以
  引起一般人之同情，認為即予宣告法定最低度刑，猶嫌過重者
  ，始有其適用。被告犯罪之情狀是否顯可憫恕，而得適用刑法
  第59條規定酌量減輕其刑，係事實審法院之職權，除其裁量權
  之行使，明顯違反比例原則外，不得任意指為違法。原判決已
  敘明何以認定上訴人前述犯行，均無情輕法重，在客觀上足以
  引起一般人同情之情形，而無刑法第59條酌減其刑規定適用之
  理由甚詳。核未逾越法律賦予事實審法院得自由裁量刑罰之界
  限，亦無明顯違背公平、比例及罪刑相當原則之情形。上訴意
  旨此部分指摘，自非合法上訴第三審之理由。
㈡緩刑宣告除需符合刑法第74條第1項第1、2 款之要件外，尚應
  有暫不執行刑罰為適當之情形，始足為之。至有無暫不執行刑
  罰為適當之情形，則由事實審法院審酌刑罰目的，並考量行為
  人及行為之所有情況，綜合判斷之。倘其裁量未違背一般法律
  秩序理念、法律感情及慣例等規範，或濫用其權限，即不得任
  意指摘其為違法。原判決已敘明審酌上訴人上開犯行，或已使
  毒品流出市面（販賣毒品犯行部分），或有使毒品流出市面之
  高度危險（意圖販賣而持有毒品犯行部分），危害非輕。且其
  經由通訊軟體結識販毒集團之上游，進而以毒品交易賺取外快
  ，顯有受販賣毒品利潤誘惑之虞等情，難認其能有效戒絕接觸
  毒品，而無再犯之虞，因而不為緩刑宣告等旨，核無恣意濫權
  或違反法律秩序理念、法律感情等規範。且查上訴人先於 109
  年5 月14日為前述販賣毒品犯行，又於同年月31日為上開意圖
  販賣而持有毒品犯行，而持有之毒品更多達23包，已難認其係
  一時失慮誤罹刑典。況查上訴人前於103 年間已因持有第二級
  毒品，經法院判處罪刑確定，復再為同質性，且惡性更重之本
  案犯行。其後又因詐欺犯行，經法院判刑確定等情，有臺灣高
  等法院被告前案紀錄表在卷可稽。益徵原審認其有再犯之虞，
  不符合緩刑宣告之要件，要無違法可言。上訴意旨有關原審未
  諭知緩刑之指摘，亦非上訴第三審之適法理由。
㈢綜上，上訴意旨徒憑己見，就原審量刑職權之適法行使，及原
  判決已說明事項，任意指摘，顯與法律規定得為第三審上訴理
  由之違法情形，不相適合。其上訴不合法律上之程式，應予駁
  回。
據上論結，應依刑事訴訟法第395條前段，判決如主文。
中    華    民    國   111    年    1     月    13    日
                  刑事第三庭審判長法  官  徐  昌  錦  
                                  法  官  林  恆  吉  
                                  法  官  周  政  達  
                                  法  官  侯  廷  昌  
                                  法  官  江  翠  萍  
本件正本證明與原本無異
                                  書記官
中    華    民    國   111    年    1     月    18    日